臺灣花蓮地方法院刑事判決　　　　　　　　　　　　　　九十年度訴字第二二七號
　　公　訴　人　臺灣花蓮地方法院檢察署檢察官
　　被　　　告　乙○○
　　指定辯護人　本院公設辯護人甲○
右列被告因殺人未遂案件，經檢察官提起公訴（九十年度偵字第一八四五號），本院
判決如左：
    主  文
乙○○殺人未遂，處有期徒刑伍年。
扣案之番刀壹把、斧頭壹支均沒收。
    事  實
一、乙○○與丙○○為鄰居關係，乙○○因認丙○○時常辱乙○○之父，而對丙○
    ○懷恨在心，乃基於殺人之故意，於民國九十年六月二十四日零時三十分許，先
    持斧頭打破花蓮縣玉里鎮樂合里溫泉四六號丙○○住處大門玻璃，無故侵入上址
    （毀損及侵入住宅罪部分未據告訴），以其所有預藏之番刀朝丙○○腹部之人體
    要害部位猛刺，因番刀過鈍無法刺入，及丙○○持柺杖反抗，乙○○乃將其逼至
    牆角，以斧頭之斧背（鐵器）朝丙○○頭部人體要害部位重擊五次，致其頭部血
    流不止陷入昏迷，乙○○見丙○○全身是血，以為丙○○已死亡後始罷手離去。
    丙○○因此受有頭部外傷合併嚴重腦挫傷、左側顱骨凹陷粉碎性骨折併急性硬膜
    上、下、蜘蛛膜下出血及腦出血、顱底骨骨折併出血性休克、顏面挫傷、下眼瞼
    撕裂傷、顏面骨骨折、左側視神經損傷、單眼視力完全喪失、左側動眼神經及外
    展神經損傷、頸部及四肢多處挫傷等傷害，經送往玉里榮民醫院再轉送花蓮慈濟
    綜合醫院急救，始倖免於死。乙○○則於同日零時四十一分許，經由乙○○之父
    陳有晁打電話向玉里分局報案自首接受裁判，扣得番刀一把、斧頭一支、犯案時
    所穿之衣褲一套。
二、案經被害人丙○○訴請花蓮縣警察局玉里分局報告臺灣花蓮地方法院檢察署檢察
    官偵查起訴。
    理  由
一、訊之被告乙○○固坦承於前揭時地砍傷被害人丙○○之事實，惟矢口否認有殺人
    之犯意，辯稱：我本來想教訓他一下，我沒想到拿番刀和斧頭下手那麼重云云。
    經查：
    (1)右揭事實業據被害人於警訊中指述綦詳，復有扣案番刀一把、斧頭一支、犯案
      時所穿之長褲一套，及現場照片十八幀、被告行兇前所留字條一紙在卷足資佐
      證。按刑法上殺人與傷害致死之區別，本視加害人有無殺意為斷，被害人所受
      之傷害程度，固不能據為認定有無殺意之唯一標準，但加害人之下手情形如何
      ，於審究犯意方面，仍不失為重要參考資料，且殺人與傷害致死之區別，即在
      下手加害時有無死亡之預見為斷，最高法院二十年非字一０四號、十九年上字
      七一八號分別著有判例。查頭部為人身要害，如以鐵器猛力重擊，當有致死之
      虞，此為一般人所週知，亦為被告所明知，觀之被告持番刀、斧頭之斧背（鐵
      器）對被害人猛刺、重擊，被害人因此受有頭部外傷合併嚴重腦挫傷、左側顱
      骨凹陷粉碎性骨折併急性硬膜上、下、蜘蛛膜下出血及腦出血、顱底骨骨折併
      出血性休克、顏面挫傷、下眼瞼撕裂傷、顏面骨骨折、左側視神經損傷、單眼
      視力完全喪失、左側動眼神經及外展神經損傷、頸部及四肢多處挫傷等傷害，
      有慈濟綜合醫院診斷證明書及病情說明書各一件可佐，被告所持前開斧頭木柄
      於重擊被害人時尚且斷裂，足見被告砍殺、重擊時用力之猛，絕非單純止於教
      訓，且造成被害人左側顱骨凹陷粉碎性骨折等結果，顯見被告確有殺人之不確
      定故意者甚明。
    (2)又查被告於犯案當時並無明顯證據證實與神經疾病有關，故無心神喪失或精神
      耗弱之情形，有國軍花蓮總醫院九十年十二月三十一日（九十）濟德字第三七
      三二號鑑定報告書可考，而被告案發後於九十年六月二十四日凌晨二時四十分
      許警訊中供稱：「我就是要他死」「（你打丙○○幾下？）共五下，都很重力
      ，我恨死他了」（見警卷第四頁），嗣經檢察官訊問後聲請羈押，同日晚間二
      十時許經本院訊問時仍供稱：「我就是要他死」「（會不會後悔？）不會，我
      真的很恨他」（見本院九十年聲羈字第五０號刑事卷第七、八頁），再參酌被
      告於行兇前所寫之字條內容記載：大哥，大衣是爸爸給我的，我也沒有辦法活
      下了，上面的既然敢長輩：爸爸，我就穿這件爸爸送給我的禮物，做一件轟
      轟烈烈的事情，讓家人去看看，我們陳家不是被人家隨便好欺辱的，做這件是
      我個人的意願，與家人無關，願家人瞭解，以後你們兄、弟、妹要相互的扶持
      ，互相幫忙，好好照顧老爸．．。有字條一紙附卷足證，且被告於警訊中供稱
      ：是我要上去殺丙○○之前所寫的，是我寫給我大哥的，寫給家人看的，也是
      我的遺書一樣。（見警卷第五頁），嗣於本院訊問時先供稱：是我在要做這件
      事之前寫的，．．我本來想我做了這事後跑也不是辦法，我不想活下去想乾脆
      死掉算了，嗣經本院訊問：你在作案之前就想尋死顯然想將對方置於死地否則
      何必想死？被告又翻異供稱：這信是之後寫的，我看他全身都是血，這信是我
      報案之後在家裏寫的，當時我心情很亂，應該是之後寫的。（見本院九十年八
      月十六日筆錄），然而被告供稱其父所贈之禮物即係行兇時所穿之大衣，（見
      本院九十年八月十六日筆錄），核與前開字條內容所述相符，再者，該字條內
      容與被告警訊中供述係寫給家人如同其遺書等語相符，足認前開字條係被告行
      兇前所寫給其家人，被告於行兇前即非僅有教訓被害人之意，復參被告青年力
      壯，而被害人為年近七旬之老人，被告倘僅要教訓被害人，何須攜帶番刀、斧
      頭深夜侵入被害人住宅砍擊被害人，益徵被告下手加害時非僅止於教訓被害人
      ，而有預見被害人發生死亡之結果。
    (3)綜上所述，被告前開所辯顯係避重就輕之詞，不足採信，本件事證明確，被告
      犯行堪予認定。
二、核被告乙○○所為，係犯刑法第二百七十一條第二項、第一項之殺人未遂罪。又
    被告已著手於犯罪行為之實行而未發生犯罪之結果而未遂，應依刑法第二十六條
    前段，按既遂犯之刑度減輕其刑。被告於案發後經由陳有晁打電話向玉里分局自
    首而有接受裁判，有玉里分局中心來案各類案件紀錄表足憑，自應依自首之規定
    遞減輕其刑。爰審酌被告於九十年因公共危險罪經本院判處罰金一五０００元，
    緩刑三年，有臺灣高等法院被告全國前案紀錄表可考，教育程度為高職畢業，現
    無業（警卷第二頁），被告因認為被害人丙○○辱被告之父，而深夜毀損被害
    人住宅玻璃、侵入被害人住宅，持番刀、斧頭砍殺、重擊被害人，致被害人受有
    前開嚴重傷害，被害人左眼視力已無治癒可能，被告迄未對被害人賠償等犯罪之
    動機、目的、手段，犯罪時所受之刺激及其品性、生活狀況、智識程度、犯罪所
    生之損害，及犯罪後避重就輕等一切情狀，量處如主文所示之刑，以示懲儆。
三、扣案被告供犯罪所用之番刀一把、斧頭一支，為被告所有供犯罪所用之物，業據
    被告供明在卷，爰依刑法第三十八條第一項第二款宣告沒收。另扣案被告犯案時
    所穿衣褲一套，係被告身著蔽體之物，依經驗法則尚難認與犯罪行為有關，自毋
    庸宣告沒收，附此說明。
據上論斷，應依刑事訴訟法第二百九十九條第一項前段，刑法第二百七十一條第二項
、第一項、第二十六條前段、第六十二條前段、第七十條、第三十八條第一項第二款
，判決如主文。
本案經檢察官薛智友到庭執行職務
中      華      民      國    九十一    年      一      月    二十三    日
                                  臺灣花蓮地方法院刑事庭
                                      法  官  林  麗  玉
右正本證明與原本無異。
如對本判決不服，應於送達後十日內，向本院提出上訴狀。（應抄附繕本）告訴人或
被害人如對於本判決不服者，應具備理由請求檢察官上訴，其上訴期間之計算係以檢
察官收受判決正本之日期為準。
                                      法院書記官
中      華      民      國    九十一    年      一      月    二十四    日
附錄本判決論罪之法律條文：
刑法第二百七十一條第二項、第一項：
殺人者，處死刑、無期徒刑或十年以上有期徒刑。
前項之未遂犯罰之。
